【裁判字號】    91,上易,339
【裁判日期】    901231
【裁判案由】    侵占
【裁判全文】
臺灣高等法院臺中分院刑事判決                    九十一年度上易字第三三九號
    上  訴  人  臺灣台中地方法院檢察署檢察官
    被      告  乙○○
右列上訴人因被告侵占案件，不服台灣台中地方法院中華民國九十年十二月三十一日
第一審判決（民國九十年度易字第三一三八號；起訴案號：台灣台中地方法院檢察署
九十年度偵字第一０八０二號），提起上訴，復經台灣台中地方法院檢察署移送併案
審理（九十一年度偵字第一五００號），本院判決如左：
    主  文
上訴駁回。
    理  由
一、本案經本院審理結果，認第一審判決被告無罪並無不當，應予維持，並引用第一
    審判決書記載之理由（如附件）。
二、檢察官據告訴人丙○○之請求提起上訴略稱：被害人之系爭兩張支票，確係開立
    後欲給付保險費而置於口袋中，並於工作時遺失，直至票據被提示後始知由被告
    檢走，況且，被害人前借票與被告使用，此次苟係借票，何須特加否認，原審偏
    採被告辯解認該票係被害人交付被告使用，顯有未洽等語。惟查，被告於原審辯
    稱：伊與丙○○為朋友關係，因週轉需要，伊常向丙○○借支票向紀文調現，今
    年三月間，伊又先後向丙○○借了兩張票號分別為CISA0000000及CISA0000000之
    支票向紀文調現，借票時其友人王志強有在場目睹可為證情，核與證人紀文、王
    志強分別於警訊及原審所證情節符合，並有錄音譯文在卷可參，證人紀文於本院
    復證稱：「（被告有無以支票向你借錢？）有，前後拿五張支票向我借錢，其中
    三張支票有兌現，後面兩張沒有兌現。（五張支票都是同一發票人？）對，都是
    丙○○的。一次一張，每個月向我借一次錢。．．．（一審二十六頁錄音譯文）
    這是我與丙○○當面調解時，丙○○與我對談的內容，內容都實在。丙○○有承
    認這是我與他的對談。（你有無問被告這些支票如何來的？）被告說是向丙○○
    借的。他與丙○○是同工廠同事，交情很好。我與丙○○也很熟，以前也常泡茶
    。」等情明確（見本院卷第二十頁），是被告所辯情節堪予採信，原判決以查無
    其他確切證據足以證明被告犯罪，被告犯行係屬不能證明，而諭知被告無罪核無
    不當，檢察官仍執前詞上訴，其上訴為無理由，應予駁回。
三、台灣台中地方法院檢察署移送九十一年度偵字第一五００號偵查案件，其案情與
    本件起訴犯罪事實相同，本院亦一併審理，附予敘明。
四、被告經合法傳喚，無正當理由不到庭，爰不待其陳述逕行判決。
據上論斷，應依刑事訴訟法第三百七十一條、第三百六十八條、第三百七十三條，判
決如主文。
本案經檢察官甲○○到庭執行職務。
中      華      民      國      九十一   年       四      月    二十四  日
                                  臺灣高等法院臺中分院刑事第七庭
                                        審判長法  官  林  榮  龍
                                              法  官  黃  日  隆
                                              法  官  江  錫  麟
右正本證明與原本無異。
不得上訴。
                                              書記官  陳  振  海
中      華      民      國      九十一   年       四      月    二十五  日
                                                                        Ａ
附件：
臺灣臺中地方法院刑事判決                          九十年度易字第三一三八號
    公  訴  人  台灣台中地方法院檢察署檢察官
    被    告  乙○○  男  二十九歲（民國○○○年○月○○○日生）
                        住台中縣清水鎮○○里○○路六巷七七弄廿四號
                        身分證統一編號：Ｌ一二八五三四一號
右列被告因侵占遺失物案件，經檢察官聲請以簡易判決處刑（九十年度偵字第一○八
○二號），本院沙鹿簡易庭認不宜逕以簡易判決處刑，移由本院改依通常程序判決如
左：
    主  文
乙○○無罪。
    理  由
一、公訴意旨如後附起訴書所載。
二、按犯罪事實，應依證據認定之，無證據不得推定其犯罪事實，又不能證明被告犯
    罪者，應諭知無罪之判決，刑事訴訟法第一百五十四條、第三百零一條第一項分
    別定有明文；另被害人之陳述如無瑕疵，且就其他方面調查又與事實相符，固足
    採為科刑之基礎，倘其陳述尚有瑕疵，則在未究明前，遽採為論罪科刑之根據，
    即難認為適法。最高法院六十一年台上字第三○九九號判例參照。
三、本件公訴人認被告涉犯刑法侵占遺失物之罪嫌，無非係以被害人丙○○陳述該張
    支票係伊遺失為其依據。然訊之被告乙○○，堅詞否認有侵占遺失物之行為，辯
    稱：伊與丙○○為朋友關係，因週轉需要，伊常向丙○○借支票向紀文調現，今
    年三月間，伊又先後向丙○○借了兩張票號分別為CISA0000000及CISA0000000之
    支票向紀文調現，借票時其友人王志強有在場目睹可為證，又丙○○借票給伊時
    ，都事先蓋好發票人印章，再授權由伊填寫其他應記載事項，以前伊都有按時將
    票款存入帳戶中讓持票人兌領，後來因經濟發生困難，無法繳納前揭兩張票款，
    丙○○為免其發票人之責任，而謊報遺失等語。
四、經查，(一)被害人丙○○於警、偵訊中及本院審理時，均稱伊係於九十年四月上旬
    同時遺失前揭二張支票在卷（公訴人僅起訴票號CISA0000000部分），其所填寫
    之遺失票據申請書中亦載所遺失之票據號碼為該二張支票（參偵卷第十九頁），
    而該二張支票之持有人紀文，於九十年五月二十七日在警訊中稱：「乙○○於今
    年三月底拿第一張票號CISA0000000的支票向我調現，第二張票號CISA0000000的
    支票是今年四月底給我的」（參偵卷第七頁背面），九十年十一月八日在本院又
    稱：「乙○○以前曾拿丙○○的票向我借過一兩次錢，今年三月底，他又拿發票
    日九十年四月二十三日那張票（即票號CISA0000000）向我調現，快到期前，才
    又拿另一張九十年五月十日的票（即票號CISA0000000）給我，（庭呈該二張支
    票原本，閱後發還，影本存卷），乙○○來跟我調現時，有跟我說票是向票主借
    的，退票後，我有請票主到我家討論處理事宜，討論過程，票主有承認票是他借
    給乙○○的，我也有錄音（庭呈錄音帶一捲）」，本院於九十年十一月八日勘聽
    該錄音帶，內容有「紀文：如果不是你借他票，我也不會賠這些錢。秋琛：是啦
    。紀文：他要跟你借你就借他。秋琛：他說他轉不過去，我才借他。紀文：不然
    你也要自己開，才不會讓他隨便開‧‧‧票借他又讓他自己開，你誣告和他共同
    詐欺絕對會成立‧‧‧，你在檢察官那裡說你遺失？秋琛：我說我在港仔做事做
    一做放在口袋裡丟掉，我說現在票在誰那裡我也不知道，檢察官說他查一查再通
    知我。紀文：檢察官怎會相信你。秋琛：我只是想擋住，因為我沒有錢繳。」等
    語，此有該勘聽譯文在卷可佐，而本院詢問丙○○對該錄音內容之意見時，丙○
    ○亦表示有講該些話（參本院九十年十二月四日訊問筆錄、九年十二月二十五日
    審判筆錄），而按丙○○果係於九十年四月上旬方遺失該二張支票，乙○○怎會
    於九十年三月底即將其中一張交給紀文，且丙○○於紀文詢問時，怎會承認支票
    係伊出借給乙○○而無任何遺失之辯詞。(二)證人王志強於九十年十二月二十五日
    在本院稱：「今年三月間某日下午我陪乙○○去向丙○○借了一張票，被告拿回
    去後因為金額寫錯，我又和被告拿回去換一張，借票時在台中縣梧棲鎮○○路與
    中華路口，拿回去換是在告訴人家門外的鰲峰路與中華路口，當時丙○○手受傷
    還包裹著傷口，在家休養沒有去上班，我還有問他的傷」，丙○○於九十年六月
    二十九日，在檢察官偵訊中稱：「我不認識王志強」，九十年十二月四日在本院
    卻稱：「乙○○向我租房子，我去收房租時，曾在那裡看過王志強」，此有該筆
    錄在卷可參，顯見王志強確為被告友人，其陪同被告向丙○○借票，甚為可能，
    而丙○○在檢察官偵訊中，似有隱瞞之處。(三)丙○○於九十年十一月八日在本院
    提出以前借給被告均有兌現之支票影本三張（已附卷），其中兩張之填寫方式，
    與紀文提出之前揭二張支票完全一樣，即除了丙○○之蓋章外，其他部分均由被
    告填載，被告並在支票後面背書，可見丙○○於九十年六月十日在警訊中稱：「
    我以前曾借票給乙○○，但每次均有填寫金額」等語，又不實在；而按被告果係
    侵占丙○○之該二張支票，理應不會背書後持交給熟識之人，其應知如此遲早將
    被追究責任，且該二張支票之處理方式，既與之前丙○○借予被告支票之情形相
    同，則依一般人處理事情常有慣性之經驗法則，可認該二張支票亦係丙○○借給
    被告無訛。綜上所述，認被告所辯為真，堪以採信，而丙○○所陳述則瑕疵甚多
    ，非能遽採為論罪科刑之根據。此外，復查無任何積極證據足資證明被告有何公
    訴人所指之犯行，依右揭條文規定，自應為被告無罪之諭知。
據上論斷，應依刑事訴訟法第四百五十二條、第三百零一條第一項，判決如主文。
中      華      民      國    九十      年     十二     月    三十一    日
                                    法  官  李  秋  娟
右正本證明與原本無異。
如不服本判決，應於判決送達後十日內向本院提出上訴狀，上訴於臺灣高等法院臺中
分院( 須附繕本 )。
                                    書記官
中      華      民      國    九十      年     十二     月    三十一    日


司法院資訊處製作；財團法人民間司法改革基金會備份。
